【裁判字號】    89,台上,7089
【裁判日期】    891123
【裁判案由】    偽造文書
【裁判全文】
最高法院刑事判決                              八十九年度台上字第七○八九號
    上  訴  人  甲○○
右上訴人因偽造文書案件，不服台灣高等法院中華民國八十九年五月十七日第二審判
決（八十八年度上訴字第三七一六號，起訴案號：台灣台北地方法院檢察署八十六年
度偵字第二○五六八號），提起上訴，本院判決如左：
    主  文
上訴駁回。
    理  由
按刑事訴訟法第三百七十七條規定：上訴於第三審法院，非以判決違背法令為理由，
不得為之。是提起第三審上訴，應以原判決違背法令為理由，係屬法定要件。且必須
依據卷內資料為具體之指摘，並足據以辨認原判決已具備違背法令之形式，始屬相當
。本件原判決撤銷第一審科刑判決，改判依想像競合犯從一重論處上訴人甲○○連續
公務員假借職務上之機會行使偽造公文書，足以生損害於公眾罪刑。已明所憑證據
及認定理由。對於上訴人所辯伊僅係偽造署押；函稿內容並無不實，即非出於虛構，
與偽造文書之構成要件，尚屬有間云云，要無可採，並已依據卷內證據資料詳加說明
。從形式上觀察，原判決並無違背法令之情形存在。上訴意旨略稱：公訴人係以上訴
人偽造文稿內容提起公訴，原審未予判決，僅於理由內加以說明，顯有已受請求之事
項未予判決之違法。又上訴人自民國八十三年八月以後，因職務調整，僅擔任家電及
升降設備產業輔導相關業務，並無承辦核發專供生產冷凍冷藏設備用主機或壓縮機用
途證明之職務，有經濟部工業局八十九年二月十日工（八八）密二字○八八九○五二
八九○號函足稽，則在函稿上所偽造之沈榮津署押「『榮津』代」，並寫「發」字，
祇八十三年五月七日兩件，係上訴人在工業局任職，且為職務上所製作，其餘之八十
三年八月三十一日、八十四年二月二十八日、八十五年七月八日、八十六年一月十四
日所核發之函稿，上訴人雖仍在工業局任職，唯職務業已調整，並非職務上所製作，
要無假借職務上之機會可言，自無刑法第一百三十四條之適用，原審未詳加調查，六
件函稿均適用刑法第一百三十四條規定加重其刑，難謂無證據調查未盡及適用法則不
當之違法云云。稽之卷內資料，經濟部工業局上述函固載明上訴人八十三年七月以前
擔任電線電纜產業輔導及承辦核發專供生產冷凍冷藏設備用主機或壓縮機用途證明等
相關業務；八十三年八月以後因職務調整，僅擔任家電及升降設備產業輔導相關業務
，並無承辦核發專供生產冷凍冷藏設備用主機或壓縮機用途證明之職務。惟原判決事
實並未認定本件六件函稿上偽造之沈榮津「『榮津』代」，並寫「發」字，係上訴人
職務上所製作，而係認定上訴人為經濟部工業局第一科技士，係依據法令從事公務之
人員，假借職務上之機會，在函稿上偽造沈榮津之署押「『榮津』代」，並寫「發」
字表示文稿由沈榮津代為核閱判行發文用意之證明，而後予以行使，……。理由內說
明其所憑證據，並明函稿上「發、榮津代、月日」並非單純之偽造署押，而係在紙
上之文字依特約足以表示其用意之證明，依刑法第二百二十條（漏列第一項）之規定
以文書論之公文書，即上訴人偽造之函稿即公文書，予以行使，而論處上訴人連續公
務員假借職務上之機會行使偽造公文書，足以生損害於公眾罪刑，自無證據調查未盡
、判決適用法則不當及已受請求之事項未予判決之違法。上訴意旨置原判決上開明確
論斷於不顧，就原審已詳加調查及判決理由已詳加說明之事項，漫指其有上述之違背
法令，核與法律規定得為上訴第三審理由不相適合，應認其上訴為違背法律上之程式
，予以駁回。又本件既應為程序上之上訴駁回判決，上訴人所請宣告緩刑，自無從審
酌，併此明。
據上論結，應依刑事訴訟法第三百九十五條前段，判決如主文。
中      華      民      國    八十九    年     十一     月    二十三    日
                              最高法院刑事第三庭
                                  審判長法官  陳  錫  奎
                                        法官  洪  清  江
                                        法官  吳  昆  仁
                                        法官  李  伯  道
                                        法官  陳  世  雄
      右正本證明與原本無異
                                              書  記  官
中      華      民      國    八十九    年     十一     月    二十八    日


司法院資訊處製作；財團法人民間司法改革基金會備份。
